臺灣屏東地方法院刑事判決　　　　　　　 96年度訴字第839號
公　訴　人　臺灣屏東地方法院檢察署檢察官
被　　　告　甲○○
　　　　　　　　　　號
上列被告因違反毒品危害防制條例案件，經檢察官提起公訴（96
年度毒偵字第1102號、第1114號、第1140號），本院裁定改依簡
式審判程序審理，判決如下：
    主  文
甲○○施用第一級毒品，累犯，處有期徒刑壹年。扣案之沾黏海
洛因成分之殘渣袋壹個沒收銷毀之，扣案之注射針筒壹支沒收。
又施用第一級毒品，累犯，處有期徒刑壹年貳月。扣案之沾黏海
洛因成分之注射針筒壹支沒收銷毀之，扣案之注射針筒貳支沒收
。又施用第一級毒品，累犯，處有期徒刑壹年肆月，扣案之第一
級毒品海洛因壹小包連同包裝（淨重零點零陸公克，空包裝重零
點貳伍公克）、沾黏海洛因成分之注射針筒壹支均沒收銷毀之。
應執行有期徒刑年。扣案之沾黏海洛因成分之殘渣袋壹個、沾
黏海洛因成分之注射針筒貳支、第一級毒品海洛因壹小包連同包
裝（淨重零點零陸公克，空包裝重零點貳伍公克）均沒收銷毀之
，扣案之注射針筒支沒收。
    事  實
一、甲○○前於民國93年間因施用第一級毒品海洛因案件，經本
    院以93年度毒聲字第129 號裁定送臺灣屏東看守所附設勒戒
    處所觀察、勒戒後，經評定認為無繼續施用毒品之傾向，於
    93年3 月18日釋放出所，並經臺灣屏東地方法院檢察署檢察
    官於同年4 月30日以93年度毒偵字第429 號為不起訴處分確
    定。嗣被告於94年間又因施用第一級毒品及第二級毒品案件
    ，經本院以94年度訴字第815 號判決分別判處有期徒刑1 年
    及8 月，合併應執行有期徒刑1 年6 月確定，經送監執行甫
    於95年12月12日縮短刑期執行完畢釋放。
二、詎甲○○仍不知悔改，於觀察、勒戒執行完畢釋放後5 年內
    ，明知海洛因業經公告分別列為毒品危害防制條例第二條第
    二項之第一級毒品，不得非法持有及施用，基於施用第一級
    毒品海洛因之各別犯意：(一)於96年6 月13日晚間11時30分許
    ，在屏東縣萬丹鄉○○村○ 鄰○○路797 巷78號自宅內，以
    將海洛因摻水置入針筒後注射血管之方式，施用海洛因1 次
    。(二)於同年月17日晚間6 時許，在前址住處一樓廁所內，以
    相同方式施用第一級毒品海洛因1 次。(三)同年月22日某時，
    在上開住處內，以相同方式施用第一級毒品海洛因1 次。嗣
    分別先於同年6 月14日凌晨1 時20分許，在前址住處為警查
    獲，並扣得其所有供施用毒品之器具注射針筒1 支及夾鏈袋
    1 只。次於同年月19日下午4 時10分許，在前址住處為警查
    獲，並扣得其所有供施用毒品之器具注射針筒3 支。再於同
    年月22日下午4 時許，在前址住處為警查獲，並扣得其所有
    第一級毒品海洛因1 小包（淨重0 點06公克，空包裝重0點
    25公克）及供施用毒品之器具注射針筒1 支，並經其同意，
    3次採集其尿液檢驗，3次檢驗結果均呈嗎啡陽性反應。
二、案經屏東縣警察局屏東分局報請臺灣屏東地方法院檢察署檢
    察官偵查起訴。
    理  由
一、本件被告甲○○犯係死刑、無期徒刑、最輕本刑為3 年以上
    有期徒刑以外之罪，其於本院準備程序中就前揭被訴事實為
    有罪之陳述，經受命法官告知簡式審判程序之旨，並聽取其
    與公訴人之意見後，本院認無不得或不宜改依簡式審判程序
    進行之處，爰依刑事訴訟法第273 條之1 第1 項、第284 條
    之1 ，本院合議庭裁定由受命法官獨任依簡式審判程序審理
    ；又簡式審判程序之證據調查，依刑事訴訟法第273 條之2
    規定，不受同法第159 條第1 項審判外陳述排除之限制，再
    被告對於卷內之各項證據，亦不爭執證據能力，故卷內所列
    之各項證據，自得作為證據，合先敘明。
二、上揭事實，業據被告於警訊、偵查及本院審理時坦承不諱，
    而被告為警所採集之尿液檢體，經送請正修科技大學超微量
    研究科技中心檢驗，結果呈嗎啡陽性反應，有該科技中心96
    年7 月4 日編號R00-0000-000、編號R00-0000-000檢驗報告
    及96年7 月20日編號R00-0000-000檢驗報告各1 份在卷可稽
    。且扣案之第一級毒品海洛因1 小包（淨重0 點06公克，空
    包裝重0 點25公克），經送法務部調查局檢驗結果，確係第
    一級毒品海洛因，此有法務部調查局96年7 月27日調科壹字
    第09623057270 號鑑定書1 紙附卷可佐；另扣案之被告所有
    供施用毒品之器具注射針筒2 支（編號354 、編號351） 及
    殘渣袋1 個經送請高雄醫學大學附設中和紀念醫院檢驗結果
    ，亦有海洛因成分沾黏其內，有該院96年8 月30日0000-000
    、0000-000、0000-000檢驗報告3 份存卷可憑。足認被告上
    開自白顯與事實相符，堪信為真實。
三、按海洛因係毒品危害防制條例第2 條第2 項第1 款所定之第
    一級毒品，不得非法持有、施用。故核被告所為，係犯毒品
    危害防制條例第10條第1 項施用第一級毒品罪。其於施用海
    洛因前持有海洛因犯行，為其施用之高度行為所吸收，不另
    論罪。又本件被告先後3 次施用海洛因毒品之時間不同，且
    相距數日，足認其3 次施用海洛因毒品行為，均係各別起意
    ，是被告先後3 次施用海洛因行為，犯意各別，應予以分論
    併罰。
四、查被告有事實欄所載論罪科刑執行之情形，此有臺灣屏東地
    方法院檢察署刑案資料查註紀錄表及臺灣高等法院被告全國
    前案紀錄表各1 份在卷可查，其受有期徒刑執行完畢後，5
    年之內再犯有期徒刑以上刑之本罪，為累犯，應依刑法第47
    條第1 項規定加重其刑。爰審酌被告曾因施用毒品經送勒戒
    處所施以觀察勒戒後，仍未能戒斷其施用毒品之惡習，足見
    其陷溺已深，雖實務上有認為僅屬自殘行為，並未涉侵害他
    人法益者，惟姑不論此見與我國現行刑事立法向不加罰於行
    為人自殘，甚或自殺之行為，卻始終明文處罰施用毒品行為
    ，其法定刑猶相當，或更甚（如施用第一級毒品罪）於刑法
    中關於故意「傷害他人」規定罪責所表彰之規範體系價值觀
    念相左，蓋民主法治國家之所異於獨裁、集權社會，其國家
    政策、社會發展，均取決於以全體公民個人意志累積形成之
    群體意志，凡公民不分性別、學歷、職業、貧富、愚智，任
    由鴻儒碩彥至販夫走卒，其個人意志之表現就群體意志決定
    之形成，均屬等值，直接影響國家、社會整體之命運，至關
    重要，則個人基於自主、健全意思所表現之公民意志，不分
    良窳，均應尊重，然若有藉不正手段影響他人或自陷個人健
    全自主意志不能正常形成、表現者，不僅直接侵蝕公民群體
    意志形成之基礎，迫令其他自重慎行大眾均須承受建立在該
    不健全基礎形成之公共政策、社會生活品質之結果，對於國
    家、社會法益及人民全體利益，猶已構成危害，是如投票受
    賄罪所規範者，即在禁止公民匯集個人自主意志以形成群體
    意志之過程受不當影響及控制，即為適例。今毒品除可對個
    人身體健康造成有形傷害外，就人之身體及精神形成高度成
    癮性及依賴性，猶足以抑制個人表現其本於心性能力所為自
    主意志之決定，並進而造成群體意志表現遭不當扭曲之危險
    ，直接影響國家、社會之發展，侵害至鉅，斷非僅止於個人
    健康之危害，並考量其犯罪施用毒品之手段、查獲時扣得毒
    品之數量，與其犯罪經查獲後，尚能坦認犯行，態度尚可等
    一切情狀，量處如主文所示之刑，並合併定其應執行刑，以
    資儆懲。扣案之第一級毒品海洛因1 小包（淨重0 點06公克
    ，空包裝重0 點25公克），經送法務部調查局檢驗結果，確
    係第一級毒品海洛因，此有法務部調查局96年7 月27日調科
    壹字第09623057270 號鑑定書1 紙附卷可佐，又其上之包裝
    袋，因與毒品無法析離，應整體視為毒品，另扣案之被告所
    有供施用毒品之器具注射針筒2 支（編號354 、編號351）
    及殘渣袋1 個經送請高雄醫學大學附設中和紀念醫院檢驗結
    果，亦有海洛因成分沾黏其內，有該院96年8 月30日0000-0
    00、0000-000、0000-0 00 檢驗報告3 份附卷可證，均應依
    毒品危害防制條例第18條第1 項前段之規定併予宣告沒收銷
    燬之。再扣案注射針筒3 支據被告供承為其所有並預備供施
    用毒品使用，經本院囑託高雄醫學大學附設中和紀念醫院鑑
    驗結果，尚未發現有海洛因或其他違禁物反應，應依刑法第
    38條第1 項第2 款併為沒收之宣告。
據上論斷，應依刑事訴訟法第299 條第1 項前段、第273 條之1
第1 項，毒品危害防制條例第10條第1 項、第18條第1 項前段，
刑法第11條、第38條第1 項第2 款、第47條第1 項、第51條第5
款，判決如主文。
本案經檢察官劉昀到庭執行職務。
中　　華　　民　　國　　96　　年　　10　　月　　2 　　日
                  刑事第一庭  法  官  許蓓雯
以上正本證明與原本無異。
如不服本判決應於收受本判決送達後十日內向本院提出上訴書狀
，其未敘述上訴理由者，並得於提起上訴後十日內向本院補提理
由書狀（均須按他造當事人之人數附繕本）「切勿逕送上級法院
」
中　　華　　民　　國　　96　　年　　10　　月　　2 　　日
                              書記官  蘇雅慧
本案論罪科刑法條：
毒品危害防制條例第10條第1項
施用第一級毒品者，處六月以上五年以下有期徒刑。
